臺灣桃園地方法院刑事判決　　　　　　　　　　　　　九十一年度易字第八三八號
　　公　訴　人　臺灣桃園地方法院檢察署檢察官
　　被　　　告　乙○○
右列被告因贓物等案件，經檢察官提起公訴（九十年度偵字第一九三四○號），本院
判決如左：
    主  文
乙○○意圖為自己不法之所有，而侵占離本人所持有之物，處罰金陸佰元，如易服勞
役，以佰元折算壹日。又未經許可，於公共場所攜帶刀械，累犯，處有期徒刑月
，如易科罰金以參佰元折算壹日，扣案扁鑽壹把沒收。又故買贓物，累犯，處拘役
拾日，如易科罰金，以佰元折算壹日。
    事  實
一、乙○○曾因煙毒等案件，經本院於民國八十二年九月二十九日以八十二年度訴字
    第一三六六號判決判處有期徒刑三年五月，而於八十二年十一月十日確定；又因
    犯贓物罪，經本院於八十二年十月二十八日以八十二年度訴字第一三七八號判決
    判處有期徒刑一年，而於八十二年十二月二十日確定；上開有期徒刑部分自八十
    二年十一月十日起算刑期並接續執行，乙○○嗣於八十四年七月五日假釋出獄並
    交付保護管束，而於八十六年十月二十二日縮刑假釋期滿，未經撤銷假釋，以已
    執行論。
二、詎乙○○仍不知悔改，於九十年九月下旬某日下午一時許，在桃園縣龍潭鄉某不
    知名之廢棄工廠內，拾獲甲○○所有而離其持有之誠泰商業銀行信用卡一張（卡
    號0000000000000000號，係甲○○於九十年七月十五日下午六
    時三十分許，在桃園縣平鎮市○○路附近，遭不詳姓名年籍之人所竊取），竟意
    圖為自己不法之所有，將之侵占入己。
三、乙○○又明知未經許可，不得持有管制刀械，竟於九十年十月中旬某日日間，在
    台北縣鶯歌鎮○○○○道路旁之公共場所，拾得遭人所棄置之槍砲彈藥刀械管制
    條例所管制之刀械即扁鑽一把後，將之攜經巷道等公共場所返回桃園縣中壢市○
    ○街九十八號住處藏置，而無故持有之。
四、乙○○復於九十年十月下旬某日（起訴書誤載為上旬），在桃園縣龍潭鄉○○路
    旁，明知某不詳姓名之成年人所販售之乙炔鋼瓶一支係來源不明之贓物（該乙炔
    鋼瓶係建揚營造工程有限公司向不詳公司所承租，於九十年九月二十七日，在桃
    園縣觀音鄉大潭工業區內貨櫃屋遭人竊取），竟仍基於故買贓物之犯意，以新台
    幣（下同）三千元之代價向之買受，欲作為切割鋼筋之用。嗣於同年十一月九日
    下午一時許，在前開住處為警執行搜索時查獲，並扣得上開信用卡一張、扁鑽一
    把及乙炔鋼瓶一支等物。
五、案經桃園縣警察局中壢分局報告台灣桃園地方法院檢察署檢察官偵查起訴。
    理  由
一、訊據被告乙○○固不諱言分別於右揭時地拾獲信用卡一張、扁鑽一把及購買乙炔
    鋼瓶一支之事實，惟矢口否認有何犯行，辯稱：其以為撿到的信用卡是外勞丟棄
    不要的，覺得很漂亮才撿起來；撿到扁鑽時是放在ＣＤ盒中，直到警察搜索到時
    ，才知有扁鑽；乙炔是在馬路旁的路邊攤買的二手貨，不知是贓物云云。然查：
（一）如事實欄二所示之信用卡一張係被害人甲○○所有，於九十年七月十五日下午
      六時三十分許，與女友許靜宜共同出遊時在桃園縣平鎮市○○路附近遭竊乙節
      ，業經證人許靜宜於警訊中證述明確（參見台灣桃園地方法院檢察署九十年度
      偵字第一九三四○號偵查卷第十五頁），並有被害人甲○○於九十年七月十五
      日前往桃園縣警察局平鎮分局平鎮派出所報案時所製作之警訊筆錄、贓物領據
      各一紙附卷可稽，是該信用卡一張係離本人所持有之物，已可認定。被告雖於
      審理中辯稱：以為是外勞丟棄不要云云，惟該信用卡背面簽有被害人甲○○之
      署名，亦據證人許靜宜於警訊中證稱無訛，是該信用卡之背面既有持有人之中
      文簽名，則被告上開所辯，顯然昧於事實而難憑採。參以，信用卡作為交易時
      之支付工具於我國社會上已行之多年，且甚為普及，信用卡具有經濟上之一定
      作用與價值，亦廣為一般大眾所認知，是應認被告主觀上對於該信用卡係離本
      人所持有之物而非無主物，確有認識。則被告將上開信用卡一張予以留置、收
      藏，其侵占離本人所持有之物之犯行，堪予認定。
（二）扣案之扁鑽一把，經本院勘驗結果：長約十五公分，有本院九十一年七月十九
      日審判筆錄在卷可參，經與槍砲彈藥刀械管制條例所附之圖例比對，確屬槍砲
      彈藥刀械管制條例第四條第一項第三款所列之扁鑽無誤。而該扁鑽一把係被告
      拾荒時於路旁之箱子中所撿獲乙節，亦據被告於警、偵訊中供承明確（參上開
      偵查卷第六、七、三十八頁），則衡諸情理，被告拾荒時，就所撿取之物，必
      定先行審視，於其主觀上認定確有撿拾之價值時，始有加以撿拾之舉動，是被
      告所辯：直至為警搜索始知情云云，顯不足採。又被告於偵查中辯稱：扁鑽是
      在路旁的一個箱子內撿到云云（參上開偵查卷第三十八頁），嗣於本院審理時
      改稱：扁鑽是裝在ＣＤ盒內云云，已有前後不一之瑕疵，況被告於警、偵訊中
      始終未為不知情之辯解，其至本院調查中始辯稱如前，實難採為有利於其之認
      定，是被告違反槍砲彈藥刀械管制條例之犯行，亦足認定。
（三）如事實欄四所示之乙炔鋼瓶係建揚營造工程有限公司向不詳公司所承租，於九
      十年九月二十七日，在桃園縣觀音鄉大潭工業區內貨櫃屋遭人竊取一情，亦據
      證人丙○○於警訊中證述綦詳（參上開偵查卷第十、十一頁），並有贓物領據
      一紙附卷可查，足認確係他人犯竊盜罪所得之贓物。證人丙○○復於偵查中證
      稱：該支乙炔鋼瓶上面有編號，不可能在路邊隨便就可買到等語，足見該支乙
      炔鋼瓶自外觀即可得見係他人所有之財物，非輕易即可取得。況且，乙炔鋼瓶
      並非一般日常生活所需之物，而係使用於切割鋼筋等之特殊用途，由被告辯稱
      係為撿拾鋼筋而有切割必要，乃予購入等語在卷，可知被告對此亦有認知，則
      被告於非屬乙炔鋼瓶之類商品之正常買賣場所，向陌生人購買來源不明之乙炔
      鋼瓶，被告當有認知係屬贓物。是被告所辯伊不知係贓物云云，無非事後卸責
      之詞，委無足採，則被告故買贓物之犯行，亦可認定。
    綜上，本件事證已臻明確，被告犯行均堪予認定。
二、核被告乙○○所為，係犯刑法第三百三十七條之侵占離本人所持有之物罪、槍砲
    彈藥刀械管制條例第十五條第二款之於公共場所，未經許可攜帶刀械罪及刑法第
    三百四十九條第二項之故買贓物罪。公訴人以被告上開所犯，僅係犯槍砲彈藥刀
    械管制條例第十四條第三項之未經許可，持有刀械罪嫌，揆諸上述，容有誤會，
    爰應依刑事訴訟法第三百條之規定，變更公訴人原起訴所引應適用之法條，合先
    敘明。被告持有上開扁鑽一把之低度行為，為其攜帶上開扁鑽一把之高度行為所
    吸收，不另論擬。其所犯上開三罪間，犯意各別，罪名不同，應分論併罰之。另
    查被告曾因煙毒等案件，經本院於八十二年九月二十九日以八十二年度訴字第一
    三六六號判決判處有期徒刑三年五月，而於八十二年十一月十日確定；又因犯贓
    物罪，經本院於八十二年十月二十八日以八十二年度訴字第一三七八號判決判處
    有期徒刑一年，而於八十二年十二月二十日確定；上開有期徒刑部分自八十二年
    十一月十日起算刑期並接續執行，乙○○嗣於八十四年七月五日假釋出獄並交付
    保護管束，而於八十六年十月二十二日縮刑假釋期滿，未經撤銷假釋，以已執行
    論，此有台灣高等法院被告全國前案紀錄表與台灣桃園地方法院檢察署刑案資料
    查註紀錄表各乙份存卷可按，其於五年以內再犯本件有期徒刑以上之故買贓物及
    公共場所攜帶刀械罪，為累犯，就前揭二罪，應依刑法第四十七條之規定加重其
    刑。爰審酌被告犯後一再飾詞卸責、其所買受贓物之價值、持有扁鑽一把對社會
    治安所生之危害，及其犯罪動機、目的、手段等一切情狀，分別量處如主文所示
    之刑，並分就罰金易服勞役、有期徒刑、拘役易科罰金諭知折算之標準，以資懲
    儆。
三、扣案扁鑽一把為違禁物，應依刑法第三十八條第一項第一款宣告沒收。
四、公訴意旨另以：被告乙○○明知未經許可，不得持有管制刀械，竟於九十年十月
    中旬，在臺北縣鶯歌鎮○○○○道路旁拾獲蛇刀一把後，將之藏置於桃園縣中壢
    市○○街九十八號住處而無故持有之，因認被告涉犯槍砲彈藥刀械管制條例第十
    四條第三項之未經許可持有刀械罪云云。
五、按犯罪事實，應依證據認定之，無證據不得推定其犯罪事實；又不能證明被告犯
    罪者，應諭知無罪之判決，刑事訴訟法第一百五十四條、第三百零一條第一項分
    別定有明文。公訴人認被告有此犯嫌，無非係以扣得蛇刀一把在卷可證，且有被
    告自白在卷，為其論據。經查：扣案之蛇刀一把經本院當庭勘驗結果：前有鋸齒
    ，刀刃約五公分上方有洞，此有本院九十一年七月五日之審判筆錄在卷可參，核
    與行政院內政部公告查禁之刀械圖例中所示之蛇刀及圖例說明：「蛇刀，其外型
    不一，刀刃部分呈三角形或不規則形狀，刀把中空可供持握，其刀把或刃身週邊
    加上尖銳針刺，鋒利異常」均顯不相符，是本院認被告上開為警所扣得者，並非
    槍砲彈藥刀械管制條例第四條第一項第三款所定之其他經中央主管機關公告查禁
    ，非供正當使用具有殺傷力之刀械，則被告予以持有，亦與槍砲彈藥刀械管制條
    例第十四條第三項所定之要件不符。故此部分不能證明被告犯罪，此外復查無其
    他積極證據足認被告確有公訴人所指之犯行，原應為無罪之諭知，惟此部分與前
    開論罪科刑部分有裁判上一罪關係，爰不另為無罪之諭知，附此敘明。
據上論斷，應依刑事訴訟法第二百九十九條第一項前段、第三百條，槍砲彈藥刀械管
制條例第十五條第二款，刑法第十一條前段、第三百三十七條、第三百四十九條第二
項、第四十七條、第四十一條第一項前段、第四十二條第二項、第三十八條第一項第
一款，罰金罰鍰提高標準條例第一條前段、第二條，判決如主文。
本案經檢察官林秀敏到庭執行職務。
中      華      民    國    九十一    年      七      月     十九     日
                          臺灣桃園地方法院刑事第一庭
                              審判長法  官   吳爭奇
                                    法  官   胡芷瑜
                                    法  官   范明達
右正本證明與原本無異。
如不服本判決，應於判決送達後十日內向本院提出上訴狀( 應附繕本 )，上訴於
臺灣高等法院。
                                    書記官   孫立文
中        華        民        國   九十一   年   八   月    一    日
附論罪科刑依據之法條：
刑法第三百三十七條
刑法第三百四十九條第二項
槍砲彈藥刀械管制條例第十五條第二款
